【裁判字號】    97,抗,1056
【裁判日期】    970828
【裁判案由】    聲明異議
【裁判全文】
臺灣高等法院民事裁定                  97年度抗字第1056號
抗  告  人  甲○○
上列抗告人因與相對人彰化商業銀行股份有限公司等間聲明異議
事件，對於中華民國97年5月27日臺灣臺北地方法院95年度執字
第44518號裁定，提起抗告，本院裁定如下：
    主      文
抗告駁回。
抗告程序費用由抗告人負擔。
    理      由
一、抗告人於原法院異議意旨略以：相對人即債權人彰化商業銀
    行股份有限公司（下稱彰化商銀）設定之本金最高限額抵押
    權為新臺幣（下同）1,020萬元，依銀行慣例，貸借之最高
    金額為8成，即816萬元，而執行法院第一次拍賣設定底價為
    1,232萬3,100元，經酌減底價後，第二次拍賣底價為985萬8
    ,560 元，較諸816萬元高出甚多，自難認抗告人之租賃關係
    已影響抵押債權之滿足云云。原法院則以相對人即債務人乙
    ○○將其所有坐落臺北縣新店市○○段○○路小段180-37地
    號等11筆土地，及其上門牌號碼為同縣市○○路106號15樓
    、同路102號地下二、三層等應有部分之不動產（下稱系爭
    不動產），於民國（下同）93年1月28日為彰化商銀設定1,0
    20萬元之抵押權，並切結無租賃關係存在，卻於其後將之出
    租予抗告人，嗣經該院以底價1,232萬3,200元，定期於97年
    1月23日拍賣，惟無人應買，乃依法減價為990萬800元，另
    定期於同年5月28日進行第二次拍賣，然核彰化商銀之本金
    債權已高達889萬2,392元，於加計利息及違約金後，顯高於
    第二次拍賣之底價，足見此項租賃關係已影響彰化商銀抵押
    權之滿足，因而彰化商銀聲請將該租賃權除去後拍賣。
二、抗告意旨略以：民法第866條之規定仍須究明者，若租賃契
    約之存在尚未影響抵押債權之受償者，執行法院即無依聲請
    或依職權除去該租賃權；又原裁定係97年5月27日作成，第
    二次拍賣於翌日進行，則原法院竟於尚未決定第二次拍賣前
    ，即知該租賃關係已影響彰化商銀抵押權之滿足，顯屬未審
    先斷；另原法院尚未依辦理強制執行事件應行注意事項第42
    條第4款規定，就系爭不動產命鑑定人分別以有、無租賃之
    情形進行估價，即認抗告人之租賃關係存在影響彰化商銀行
    使其權利，亦屬率斷云云。
三、按不動產所有人設定抵押權後，於同一不動產上，得設定地
    上權或其他以使用收益為目的之物權，或成立租賃關係。但
    其抵押權不因此而受影響；前項情形，抵押權人實行抵押權
    受有影響者，法院得除去該權利或終止該租賃關係後拍賣之
    ，民法第866條第1、2項定有明文。又不動產所有人設定抵
    押權後，如與第三人訂立租賃契約而致抵押物之價金有所影
    響，該租賃契約對於抵押權人不生效力，抵押權人因屆期未
    受清償，聲請拍賣抵押物時，執行法院自可依法以無租賃狀
    態逕予執行，司法院院字第1446號解釋及司法院大法官會議
    釋字第304號解釋分別有明確說明。
四、經查，乙○○於93年1月28日將系爭不動產為彰化商銀設定
    最高限額抵押權1,020萬元，並切結無租賃權存在，有他項
    權利證明書及切結書影本在卷可憑（見原法院卷第52頁至54
    頁及第133頁至135頁）。抗告人對於乙○○於設定上開抵押
    權後始將系爭不動產出租一節，並不爭執，僅以抗告意旨所
    述陳辯，惟系爭不動產以底價1,232萬3,200元，於97年1月
    23日為第一次拍賣，但無人應買，有拍賣不動產筆錄在卷可
    按（見原法院卷第97頁），如再減價2成拍賣即為990萬800
    元，相較於彰化商銀之債權本金889萬2,392元（見原法院卷
    第5頁），再加上利息、違約金及執行費用，堪認本件租賃
    已影響彰化商銀之抵押權，則彰化商銀為此求予除去，經核
    即無不合，抗告意旨空言該租賃權並無影響彰化商銀之抵押
    債權云云，殊無可採。又抗告人主張債務人於不動產設定抵
    押權後，就同一不動產上設定負擔或予出租者，執行法院應
    命鑑定人就無負擔或未出租之價額與有負擔或出租之價額，
    分別估定，辦理強制執行事件應行注意事項第42條(四)定有明
    文；執行法院未就系爭不動產命鑑定人分別以有、無租賃之
    情形進行估價，固堪信為真實。但執行法院命鑑定人估定之
    價格，依強制執行法第80條規定，僅為執行法院核定拍賣最
    低價額重要之參考依據之一，核定之最低價格應如何始認為
    相當，屬於執行法院職權裁量之範圍，非當事人所可任意指
    摘（最高法院88年度臺抗字第13號裁定意旨參照）。
五、綜上所述，本件租賃關係已影響彰化商銀之抵押權，原法院
    以執行命令除去該租賃關係，並駁回抗告人之聲明異議，於
    法並無不合。抗告意旨指摘原裁定不當，求予廢棄，並無理
    由，應予駁回。
六、據上論結，本件抗告為無理由，爰裁定如主文。
中    華    民    國    97    年    8     月    28    日
                  民事第十五庭
                      審判長法  官  林恩山
                            法  官  黃國忠
                            法  官  郭松濤
正本係照原本作成。
本裁定除以適用法規顯有錯誤為理由，並經本院之許可外，不得
再抗告。如提起再抗告，應於收受送達後10日內委任律師為代理
人向本院提出再抗告狀，並繳納再抗告費新臺幣1,000元整。
中    華    民    國    97    年    8     月    28    日
                            書記官  方素珍


司法院資訊處製作；財團法人民間司法改革基金會備份。
